臺灣高雄地方法院民事裁定            100年度監宣字第270號
聲  請  人  施泳卉
上列聲請人聲請對施朋為監護宣告事件，本院裁定如下：
    主  文
宣告施朋（男，民國○○○年○月○○日生，身分證統一編號：
Ｚ000000000號）為受監護宣告之人。
選定施泳卉（女，民國○○○年○月○○○日生，身分證統一編
號：Ｚ000000000號）為受監護宣告人施朋之監護人。
指定高雄市政府社會局為會同開具財產清冊之人。
聲請費用由受監護宣告人施朋負擔。
    理  由
一、本件聲請意旨略以：聲請人為應受監護宣告人施朋之女，施
    朋自民國99年11月間顱內出血開刀後，即呈意識不清狀態，
    而無法為意思表示或受意思表示，或不能辨識其意思表示之
    效果，爰依法聲請准予對施朋為監護宣告等語。
二、按「對於因精神障礙或其他心智缺陷，致不能為意思表示或
    受意思表示，或不能辨識其意思表示之效果者，法院得因本
    人、配偶、四親等內之親屬、最近一年有同居事實之其他親
    屬、檢察官、主管機關或社會福利機構之聲請，為監護之宣
    告。」，民法第14條第1 項定有明文。又按「法院應於鑑定
    人前訊問應受監護宣告之人。但有礙難訊問之情形或恐有害
    其健康者，不在此限。」、「監護之宣告，非就應受監護宣
    告之人之精神或心智狀況訊問鑑定人後，不得為之。」、「
    法院為監護之宣告時，應依職權就配偶、四親等內之親屬、
    最近一年有同居事實之其他親屬、主管機關、社會福利機構
    或其他適當之人選定一人或數人為監護人，並同時指定會同
    開具財產清冊之人。」，為民事訴訟法第602 條第1 項、第
    603 條、民法第1111條第1 項所明定。
三、聲請人主張之上開事實，業據其提出戶籍謄本、國軍高雄總
    醫院診斷證明書、中華民國身心障礙手冊等為證。而經本院
    對施朋進行鑑定程序，在鑑定人許雅芬醫師面前訊問施朋，
    其對於法官叫喚其姓名、年籍及指認親人均無反應，且經鑑
    定人許雅芬醫師鑑定認為：施朋罹患自發性顱內出血，術後
    目前意識木僵，對叫喚及外界刺激無反應，無自我表達及行
    動能力，已因腦傷後造成之精神障礙，致不能為意思表示或
    受意思表示，或辨識其意思表示之效果等語，有本院100 年
    9 月20日鑑定筆錄及國軍高雄總醫院100 年10月4 日醫雄企
    管字第1000005675號函所檢送之鑑定報告在卷可機，是依上
    開鑑定結果，施朋已因腦部受損而達不能為意思表示或受意
    思表示，或不能辨識其意思表示之效果之程度，爰依法宣告
    施朋為受監護宣告之人。
四、次查，施朋與其配偶施王金花共育有聲請人及施政堂、施美
    秀、施進雄4 名子女，施王金花、施政堂、施美秀、施進雄
    均同意由聲請人擔任施朋之監護人等情，有戶籍謄本及同意
    書在卷可稽，本院審酌聲請人為施朋之女，與施朋關係密切
    ，其有意願擔任監護人，且施朋之配偶及其他子女均同意由
    聲請人擔任施朋之監護人等情狀，認由聲請人擔任施朋之監
    護人，應無不當之處，爰依上開法條規定，選定聲請人擔任
    施朋之監護人。又聲請人既經本院選定為施朋之監護人，自
    應依民法第1112條規定，負責護養療治施朋之身體及妥善為
    財產管理之職務，併予敘明。
五、另就指定會同開具財產清冊之人部分，經聲請人聲請本院指
    定高雄市政府社會局擔任會同開具財產清冊之人，本院審酌
    高雄市政府社會局長期經辦各項社會福利業務，經驗豐富，
    並有眾多學有專精之社會工作人員從事該處業務，認由其擔
    任會同開具財產清冊之人，應屬適當，爰指定高雄市政府社
    會局擔任會同開具財產清冊之人。又依民法第1113條準用同
    法第1099條之規定，於監護開始時，監護人即聲請人對於施
    朋之財產，應會同高雄市政府社會局於2 個月內開具財產清
    冊並陳報法院，併此敘明。
六、依民事訴訟法第608條第1 項，裁定如主文。
中    華    民    國   100    年    10    月    17    日
                        家事法庭法  官  黃悅璇
上為正本係照原本作成。
如不服本裁定關於選定監護人及指定會同開具財產清冊之人等部
分，應於送達後10日內向本院提出抗告狀，並繳納抗告費新臺幣
1,000元；其餘關於宣告監護之部分，不得抗告。
中    華    民    國   100    年    10    月    17    日
                                書記官  楊馥華